【裁判字號】    99,交聲,360
【裁判日期】    990817
【裁判案由】    違反道路交通管理處罰條例聲明異議
【裁判全文】
臺灣花蓮地方法院交通事件裁定         99年度交聲字第360號
原處分機關  交通部公路總局臺北區監理所花蓮監理站
法定代理人  林富英
異  議  人
即受處分人  甲○○
上列異議人即受處分人因違反道路交通管理處罰條例案件，對於
交通部公路總局臺北區監理所花蓮監理站於中華民國99年8月4日
所為之處分（原處分案號：花監違字第裁44-P00000000號），聲
明異議，本院裁定如下：
    主  文
原處分關於甲○○汽車駕駛人酒精濃度超過規定標準，吊扣普通
重型機器腳踏車駕駛執照十二個月之部分撤銷。
上開撤銷部分，甲○○吊扣輕型機器腳踏車駕駛執照十二個月。
其餘異議駁回。
    理  由
一、原處分意旨略以：本件異議人即受處分人甲○○，於民國99
    年8月4日1時5分許，騎乘車號SDL－081號輕型機車，在花蓮
    縣花蓮市府前民光口，經執勤警員攔停測試結果，異議人吐
    氣中所含酒精濃度為每公升0.53毫克，遂掣單舉發，並由原
    處分機關於同日依道路交通管理處罰條例第35條第1項第1款
    、第24條等規定，裁罰異議人罰鍰新臺幣（下同）3萬元，
    吊扣普通重型機器腳踏車駕駛執照12個月，並施以道路交通
    安全講習等語（裁決書於同日當場送達異議人之妻）。
二、異議人則以：伊因騎輕型機車酒駕，請求不要吊扣機車駕照
    等語。
三、按汽車駕駛人飲用酒類後其吐氣所含酒精濃度超過每公升0.
    25毫克者，不得駕車；又汽車駕駛人，駕駛汽車經測試檢定
    有酒精濃度超過規定標準者，處15,000元以上60,000元以下
    罰鍰，並當場移置保管其車輛及吊扣其駕駛執照1 年；且汽
    車駕駛人，有第35條第1 項規定之情形者，應接受道路交通
    安全講習。道路交通安全規則第114條第2款及道路交通管理
    處罰條例第35條第1項第1款、第24條第1項第2款分別定有明
    文。
四、經查：
（一）異議人就其於上揭時、地酒後騎乘輕型機車，酒測值已超
      過法定標準之違規行為並不爭執，且有卷附之花蓮縣警察
      局花交警字第P00000000 號舉發違反道路交通管理事件通
      知單影本1 份足考，此部分事實應堪認定。又異議人目前
      僅持有1 張普通重型機器腳踏車駕駛執照駕照，並未另外
      領有輕型機器腳踏車駕駛執照駕照一節，有其證號查詢機
      車駕駛人資料表1 份可稽，原處分機關於移送書內已敘明
      現制有關駕駛人領有各類車輛之駕駛執照吸收成1 張之作
      法，亦載明若該駕駛人酒後駕駛機車違規，應以其汽車駕
      照來審查其駕駛資格及做為將來吊扣駕照之處分對象，應
      吊扣異議人當時駕駛該違規車輛所依憑之（普通重型機車
      ）駕駛執照，始合乎道路交通管理處罰條例第35條第1 項
      第1 款所規定之「吊扣駕駛執照」之意旨，顯見異議人原
      有之輕型機車駕照或已因領取普通重型機車駕照而換發，
      或未曾領考輕型機車駕照，惟因領有普通重型機車駕照而
      得駕駛輕型機車，原處分處罰主文欄一所示吊扣者，亦即
      為異議人現所持有之普通重型機器腳踏車駕照，自可確認
      。
（二）其次，道路交通管理處罰條例第68條已於94年12月14日修
      正，查其修正過程與修正條文，立法委員認為原條文「汽
      車駕駛人，因違反本條例及道路交通安全規則之規定，受
      吊扣或吊銷駕駛執照處分時，受吊扣或吊銷其持有各級車
      類之駕駛執照」之規定，將違法或違規駕駛人所持有各級
      車類之駕駛執照一併吊扣或吊銷，失之過酷，對於人民工
      作與生活影響過鉅，有違比例原則，經與交通部協商後，
      乃將其中「受吊扣處分者，吊扣其持有各級車類之駕駛執
      照」部分之規定刪除。是駕駛人違反道路交通管理處罰條
      例第35條第1項第1款之規定而受吊扣駕駛執照處分時，依
      修正後同法第68條規定並參照其修正意旨，應僅得吊扣違
      規或違法當時駕駛車類之駕駛執照；而酒醉駕車行為均製
      造法所不容許之風險，以風險製造之立場觀之，並不因駕
      駛車輛種類之不同，而有所差別。但從風險實現之觀點而
      言，酒醉駕駛車類之不同，其對於交通安全衍生之實害結
      果也有所差異，如駕駛人駕駛低一級之車類違反本條例之
      規定時，不論其所造成之實害結果，而一律吊扣駕駛人所
      持有之各類駕照，亦有違反相同事件相同處理，不同事件
      不同處理之平等原則（臺灣高等法院暨所屬法院97年法律
      座談會刑事類提案第40號研討意見及臺灣高等法院花蓮分
      院98年度交抗字第79號裁定意旨參看）。是異議人本件既
      係駕駛輕型機車時違規，依規定應僅能限制其駕駛輕型機
      車，原處分機關逕將異議人之普通重型機器腳踏車駕駛執
      照予以吊扣，顯與現行之道路交通管理處罰條例第68條規
      定不合，並違反比例原則及平等原則，致不當剝奪異議人
      駕駛普通重型機車之權利，難謂妥適。
（三）再者，依道路交通安全規則第61條第1項第6款規定，汽車
      駕駛人取得高一級車類之駕駛資格者，應換發駕駛執照，
      並准其駕駛較低級車類之車輛，已領有普通重型機器腳踏
      車駕駛執照者，得駕駛輕型機器腳踏車。本件異議人領有
      較高級之普通重型機器腳踏車駕駛執照，本應有權駕駛輕
      型機車，是異議人僅事實上並無輕型機車駕駛執照可供吊
      扣，非無其他方式限制其駕駛普通重型機車。雖我國因採
      一人一照原則，導致領有普通重型機器腳踏車駕駛執照之
      駕駛人因駕駛輕型機車違規酒駕時，受有無從吊扣其輕型
      機器腳踏車駕照之利益，然此關於駕駛執照管理所衍生之
      執行困難或法規漏洞，宜由修法或在執法技術面加以解決
      （例：在電腦資料庫中輸入某人不得駕駛某車種，供執勤
      人員查詢，或於駕駛執照上為適當之註記，於查獲其駕駛
      該車種時，即以無照駕駛之規定處罰），尚不得擴張解釋
      ，於駕駛人無較低級駕駛執照可供吊扣時，即率爾代以吊
      扣其所領有之較高級駕駛執照。
（四）綜上，原處分機關未能審酌法律修正前後之差異及修正之
      旨趣，逕對異議人裁處吊扣普通重型機器腳踏車駕駛執照
      12個月之處分，於法未合，是異議人本件就此部分之異議
      為有理由，本院自應將此部分之處分撤銷，改諭知吊扣異
      議人輕型機器腳踏車駕照12個月，以符法制。
（五）至於原處分有關罰鍰及施以道路安全講習部分，性質與吊
      扣駕駛執照之處分不同，且兼具維護公共秩序之作用，為
      達行政目的，行政機關仍得併予裁處，異議人本件酒後騎
      乘機車之行為，復未經司法機關為緩起訴處分或經判決有
      罪，而已繳納緩起訴處分金、易科罰金或受有其他負擔，
      致原處分機關不得再行裁處罰鍰一節，此觀卷附之異議人
      之臺灣高等法院被告前案紀錄表自明，是上開處以罰鍰及
      施以道路交通安全講習之處分並無違法或不當之處，此部
      分異議則無理由，應予駁回。
五、據上論斷，依道路交通案件處理辦法第19條、第20條前段，
    裁定如主文。
中    華    民    國    99    年    8     月    17    日
                  交通法庭      法  官  黃鴻達
上列正本證明與原本無異。
如對本裁定不服，應於送達後5 日內，向本院提出抗告狀（應抄
附繕本）。
中    華    民    國    99    年    8     月    18    日
                                書記官

司法院資訊處製作；財團法人民間司法改革基金會備份。
